【裁判字號】    89,交易,219
【裁判日期】    890920
【裁判案由】    過失致死
【裁判全文】
臺灣嘉義地方法院刑事判決                        八十九年度交易字第二一九號
    公  訴  人    臺灣嘉義地方法院檢察署檢察官
    被      告    甲○○
    選任辯護人    王百治
右列被告因過失致死案件，經檢察官提起公訴（八十九年度偵字第一九八一號），本
院判決如左：
        主  文
甲○○從事業務之人，因業務上之過失致人於死，處有期徒刑壹年貳月，緩刑肆年，
緩刑期內付保護管束。
        事  實
一、甲○○（前因普通過失致人於死案件，經法院於民國八十七年間判處有期徒刑四
    月，如易科罰金以三百元折算一日，緩刑二年，於八十七年七月十六日確定，緩
    刑期間於八十九年七月十五日屆滿，未經撤銷緩刑之宣告，其刑之宣告失其效力
    ，不構成累犯），係從事板模工作為業，駕駛其所有之Ｓ６—六四六三號自用小
    貨車載運五金及板模，為其附隨之業務，乃從事於駕駛業務之人，於八十九年二
    月十二日上午六時二十五分許，駕駛Ｓ６—六四六三號自用小貨車載運供綁板模
    使用之鐵線，沿嘉柳公路由嘉義市往嘉義縣水上鄉方向由北向南行駛，途經嘉義
    縣水上鄉柳鄉村一八０號前時，原應注意車輛行車速度，在郊外慢車道上時速不
    得超過四○公里，行經彎道時，應減速慢行，作隨時停車之準備及汽車在雙向二
    車道行駛時，應在遵行車道內行駛，在劃有分向限制線之路段，不得駛入來車之
    車道內，而依當時情狀並無不能注意之情事，竟應注意能注意而疏未注意及此，
    率爾以時速五十公里之速度急馳，於欲左轉彎之際，失控駛入對向車道，先撞及
    柳林三０號電線桿後，復撞及由對向適時駛至由林慧珍所騎乘之車號ＦＶ８—二
    八三號重型機車，致林慧珍人車倒地，經送醫急救，於同日上午七時許因顱內出
    血傷重不治死亡。甲○○於本件車禍發生後，在未被有偵查犯罪職權之機關或公
    務員查知其為犯人前，即主動向接獲報案而至現場處理之嘉義縣警察局水上分局
    柳林派出所警員廖照義自首，進而接受本件裁判。
二、案經林慧珍之夫乙○○訴由嘉義縣警察局水上分局報請台灣嘉義地方法院檢察署
    檢察官偵查起訴。
    理  由
一、訊據被告甲○○對於右揭駕車不慎肇事致被害人林慧珍死亡等事實供承不諱，並
    有道路交通事故調查報告表一紙、現場照片六幀附於相驗卷可證，而被害人林慧
    珍確因本件車禍死亡，復據臺灣嘉義地方法院檢察署檢察官督同法醫師相驗無訛
    ，並填具相驗屍體證明書、驗斷書及勘驗筆錄等各一份附於相驗卷足憑，本件事
    證已甚明確。
二、按車輛之行車速度，在郊外慢車道上時速不得超過四○公里，行經彎道時，應減
    速慢行，作隨時停車之準備，汽車在雙向二車道行駛時，應在遵行車道內行駛，
    在劃有分向限制線之路段，不得駛入來車之車道內，道路交通安全規則第九十三
    條第一項第三款後段、第四款、第九十七條第一款、第二款分別定有明文。被告
    係合法考領有駕駛執照之人，此有上開調查報告表之記載可據，是其對於上開規
    定自應知之甚稔，竟於右揭時日駕車行經嘉義縣水上鄉柳鄉村一八０號前之肇事
    路段時，未遵守上開規定，率爾以五十公里之速度急馳，此已據被告坦承在卷，
    顯見被告確實並未施予相當之注意甚明，又肇事當時有晨光，視距良好、路況亦
    為無障礙之柏油路面，此亦有前開調查報告表在卷可稽，足見被告當時亦無不能
    注意之情事，其竟應注意能注意而疏未注意，肇致本件事故，自應負過失罪責甚
    明，參以本件車禍事件經送往台灣省嘉雲區車輛行車事故鑑定委員會鑑定結果認
    為：「甲○○駕駛自小貨車，行經彎道行駛，跨越分向限制線，自行失控駛入來
    車道，為肇事原因」，亦認定被告有過失責任等情，有該委員會八十九年五月廿
    四日嘉鑑字第八九０三四九號鑑定意見書一紙附於偵查卷可稽，而被害人確因本
    件車禍死亡，已如前述，並據被告供承在卷，則被告之過失犯行與被害人之死亡
    間，顯有相當因果關係，是被告過失犯行堪以認定。
三、查被告係從事板模工作為業，駕駛其所有之Ｓ６—六四六三號自用小貨車載運五
    金及板模，為其附隨之業務，此迭據被告供承在卷（見本院卷第十七、十八頁）
    ，自屬從事於駕駛業務之人，故核被告所為係犯刑法第二百七十六條第二項之業
    務過失致人於死罪，公訴人未注意及此，而認被告所犯係同條第一項之普通過失
    致人於死罪，起訴法條尚有未恰，應予變更，合予敘明。其於肇事後在未被有偵
    查犯罪職權之機關或公務員查知其為犯人前，即主動向接獲報案而至現場處理之
    嘉義縣警察局水上分局柳林派出所警員廖照義自首等情，業據證人廖照義於偵查
    中證述綦詳（見偵卷第十七頁正、反面），其並因而接受本件之裁判，應依刑法
    第六十二條前段之規定，減輕其刑。爰審酌被告犯後能立將被害人送醫急救，復
    能自首坦承其上開犯行，犯後態度良好，且犯後頗有悔意並已與被害人家屬達成
    和解，已賠償予被害人家屬新台幣二百八十五萬元，取得被害人家屬之諒解，表
    明不再追究之意，此業據被害人家屬即告訴人乙○○到庭陳述明確（見本院卷第
    十九頁），並有嘉義縣水上鄉調解委員會八九民調字第一三二號調解書影本附於
    偵查卷可按等一切情狀，量處如主文所示之刑，以示懲儆。末查被告前因普通過
    失致人於死案件，經法院於八十七年間判處有期徒刑四月，如易科罰金以三百元
    折算一日，緩刑二年，八十七年七月十六日確定，緩刑期間於八十七年七月十五
    日屆滿，未經撤銷緩刑之宣告，其刑之宣告失其效力等情，有臺灣嘉義地方法院
    檢察署被告刑案資料查註紀錄表、台灣高等法院被告全國前案紀錄表各一紙附卷
    可稽，其再因過失罹犯本罪，顯見其駕駛動力交通工具未施予相當之注意，對他
    人之生命價值未予相當之尊重，本應科以刑罰以期達警惕教化之效，惟被告犯後
    尚知所悔悟，且已與被害人家屬達成和解而取得被害人家屬之諒解，又慮及其現
    開設甲任土木工程行，此有嘉義縣稅捐稽徵處朴子分處八十七年五月一日嘉縣稅
    分一字第八七００六二四五號函影本在卷足憑，其有正當之行業，且家中尚有高
    堂老母，並育有一子三女恃其撫養，倘令被告入監服刑，則家中老幼頓失依倚，
    再考量其經此科刑教訓之後，當益知戒慎而無再犯之虞，本院因認前所宣告之刑
    ，仍以暫不執行為適當，爰併予宣告緩刑四年，又其輕忽行為有加以約束及教育
    之必要，爰併宣告於緩刑期內並付保護管束，以勵自新併收警惕之效。
據上論斷，應依刑事訴訟法第二百九十九條第一項前段、第三百條、刑法第二百七十
六條第二項、第六十二條前段、第七十四條第一款、第九十三條第一項、罰金罰鍰提
高標準條例第一條前段，判決如主文。
本案經檢察官陳仁智到庭執行職務
中      華      民      國      八十九      年      九    月    二十    日
                                      臺灣嘉義地方法院刑事第三庭
                                          法  官  許  進  國
右正本證明與原本無異。
如不服本判決，應於判決送達後十日內向本院提出上訴狀( 應附繕本 )。
中      華      民      國      八十九      年      九    月    二十    日
                                          書記官  李  彩  娥
附錄：
刑法第二百七十六條：
因過失致人於死者，處二年以下有期徒刑、拘役或二千元以下罰金。
從事業務之人，因業務上之過失犯前項之罪者，處五年以下有期徒刑或拘役，得併科
三千元以下罰金。


司法院資訊處製作；財團法人民間司法改革基金會備份。
